【裁判字號】    90,訴,1395
【裁判日期】    900924
【裁判案由】    違反槍砲彈藥刀械管制條例
【裁判全文】
臺灣臺中地方法院刑事判決                          九十年度訴字第一三九五號
    公  訴  人  台灣台中地方法院檢察署檢察官
    被      告  乙○○
                丙○○
                丁○○
    指定辯護人  本院公設辯護人  庚○○
右列被告因違反槍砲彈藥刀械管制條例案件，經檢察官提起公訴（九十年度偵字第一
七四號），本院判決如左：
    主  文
乙○○未經許可持有手槍，處有期徒刑陸年，併科罰金新臺幣陸拾萬元，罰金如易服
勞役，以罰金總額與陸個月之日數比例折算，並於刑之執行完畢或赦免後，令入勞動
場所強制工作參年。扣案之巴西TAURUS廠制式手槍一支（槍枝管制編號000000
0000號）、制式九０子彈十一顆、制式12gauge霰彈槍一支（槍枝管制編號00
00000000號）、制式12gauge霰彈七顆，均沒收。
丙○○、丁○○均無罪。
    事  實
一、乙○○於民國（下同）八十六年中旬之某日，在台中縣后里鄉后里加油站附近之
    某工廠內，明知綽號「勇伯」之不詳姓名成年男子，所持有具殺傷力之巴西
    TAURUS廠製制式口徑九mm半自動手槍一支、制式九０子彈十四顆（送鑑時，已試
    射三顆，乘餘十一顆）、制式12gauge霰彈槍一把、制式12gauge霰彈九顆（送鑑
    時試射二顆，乘餘七顆），均為槍砲彈藥刀械管制條例所管制之槍、彈，未經許
    可，不得無故持有，竟自「勇伯」處收受上揭槍、彈，而無故持有之。嗣至八十
    九年十二月七日十九時許，乙○○之弟在台中縣豐原市之夜市販賣音樂光碟時，
    因遭不明人士破壞，乙○○乃邀同丙○○、丁○○、己○○（通緝中，另行審結
    ）三人，於同日二十時許，在台中市○○路與華美街口會合，擬共同至豐原市夜
    市為其弟排解糾紛。同日十九時五十五分許，丁○○駕駛丙○○所有車號Ｙ２—
    八０一五號自用小客車，搭載丙○○、己○○至台中市○○路與華美街口處，乙○○則駕駛車號Ｙ三—九六三六號廂型車，將裝有上揭槍、彈之帆布袋置於右前
    座腳踏墊上，至前述路口會合後，乙○○準備將廂型車交予丙○○三人駕駛時，
    始為警發覺可疑，臨檢查獲，並扣得乙○○所持有之制式口徑九mm半自動手槍一
    支、制式九０子彈十四顆、制式12gauge霰彈槍一支、制式12gauge霰彈九顆等物
    。
二、案經台中市警察局移送臺灣台中地方法院檢察署檢察官偵查起訴。
    理  由
壹、有罪部分：
一、右揭事實，業據被告乙○○坦承不諱。而扣案槍、彈，經送內政部警政署刑事警
    察局鑑定結果：認送鑑制式貝瑞塔九二手槍一支（槍枝管制編號0000000
    000號），係巴西TAURUS廠製制式口徑九mm半自動手槍，槍號遭磨滅，經以電
    解法顯現結果，研判為「XPA  6X783」（Ｘ因磨損過深無法顯現），槍管內具有
    六條右旋來復線，機械性能良好，具殺傷力；而送鑑制式霰彈槍一支（槍枝管制
    編號0000000000號），係制式12gauge霰彈槍，槍上未發現足資辨識
    國別、廠牌之文字或記號，機械性能良好，具殺傷力；送鑑制式九０子彈十四顆
    （已試射三顆，乘餘十一顆），認均係制式口徑九mm手槍子彈，均具殺傷力；送
    鑑制式霰彈槍子彈九顆（試射二顆，乘餘七顆），其彈底標記均為12☆12☆12☆
    12☆，係制式12gauge霰彈，均具殺傷力，有該局八十九年十二月八日刑鑑字第
    一九四三四五號鑑驗通知書在卷可證。本件事證明確，被告乙○○犯行，堪予認
    定。
二、被告乙○○持有半自動手槍、制式九０子彈、制式12gauge霰彈槍、制式12gauge
    霰彈，核其所為，係犯槍砲彈藥刀械管制條例第七條第四款未經許可持有手槍罪
    、第八條第四項持有獵槍罪、第十二條第四項持有子彈罪。又霰彈槍非槍砲彈藥
    刀械管制條例第七條所列管之槍枝，而係同條例第八條列管之獵槍，有內政部警
    政署八十五年十二月十三日八五警署保字第九一七０一號函另案在卷可按，公訴
    人認被告持有霰彈槍行為，係犯同條第七條第四款之罪嫌，起訴法條即有未合，
    應予變更。被告以一持有行為，觸犯上開槍砲彈藥刀械管制條例第七條第四項、
    第八條第四項及第十二條第四項之罪，為想像競合犯，應從一重之未經許可持有
    手槍罪論。爰審酌被告之犯罪動機、目的、手段，持有槍、彈數量，對社會所生
    危害非小，及犯後承犯行，態度良好等一切情狀，量處如主文所示之刑，並就罰
    金部分諭知易服勞役之折算標準，以示懲儆。
三、另依司法院大法官會議釋字第四百七十一號意旨所稱：「槍砲彈藥刀械管制條例
    第十九條第一項規定：『犯第七條、第八條、第十條、第十一條、第十二條第一
    項至第三項、第十三條第一項至第三項之罪，經判處有期徒刑者，應於刑之執行
    完畢或赦免後，令入勞動場所，強制工作，其期間不三年。』此項規定不問行為
    人有無預防矯治其社會危險性之必要，一律宣付強制工作三年，限制其中不具社
    會危險性之受處分人之身體、自由部分，其所採措施與所欲達成預防矯治之目的
    及所需程度，不合憲法第二十三條所定之比例原則。犯上開條例第十九條所定之
    罪，不問對行為人有無預防矯治其社會危險性之必要，一律宣付強制工作三年之
    部分，與本解釋之意旨不符，應自本解釋公布之日起不予適用．．」等語，明白
    揭示非法持有槍、彈者，應依犯罪情節輕重，斟酌比例原則決定是否宣告保安處
    分。本案被告乙○○未經許可持有制式手槍、霰彈槍、子彈二十餘發，並擬持至
    夜市解決糾紛，對社會治安已產生重大威脅，實有預防矯治其社會危險性之必要
    ，爰依上揭法律規定令被告乙○○於刑之完畢或赦免後，令入勞動場所強制工作
    三年，以期自省，悔改向上。
四、至於扣案之巴西TAURUS廠制式手槍一支（槍枝管制編號0000000000號
    ）、制式九０子彈十一顆、制式12gauge霰彈槍一支（槍枝管制編號00000
    00000號）、制式12gauge霰彈七顆，係違禁物，爰依刑法第三十八條第一
    項第一款規定沒收之。另已鑑定試射之制式九０子彈三顆、制式12gauge霰彈二
    顆，已非違禁物，爰不予宣告沒收，併予敘明。
貳、無罪部分：
一、公訴意旨以：被告乙○○於九十年十二月七日十九時許，因其弟在台中縣豐原市
    某夜市販賣ＣＤ時，遭不明人士破壞，被告乙○○乃邀同被告丙○○、丁○○、
    己○○三人，於同日約二十時許，在台中市○○路與華美街口會合，準備一同至
    豐原市夜市排解。同日下午七時五十五分許，被告丁○○駕駛被告丙○○所有車
    號Ｙ二—八０一五號自用小客車，搭載被告丙○○、己○○至上開會合處，而被
    告乙○○則駕駛車號Ｙ三—九六三六號廂型車，將裝有上揭槍、彈之帆布袋置於
    Ｙ三—九六三六號廂型車右前座腳踏墊上，至上開路口與被告丙○○、丁○○、
    己○○等人會合。渠等會合後，被告乙○○即將廂型車交予被告丙○○等人，準
    備由被告丙○○、丁○○、己○○駕駛該廂型車，持上開槍彈至豐原市夜市排解
    ，被告乙○○則改駕駛被告丙○○之自用小客車。被告丙○○、丁○○、己○○
    明知廂型車中有被告乙○○攜帶作為防身用之槍彈，仍予以收受而與被告乙○○
    共同未經許可無故持有之。嗣因被告乙○○不熟悉被告丙○○所有之Ｙ二—八０
    一五號自用小客車性能及密碼鎖功能，被告丙○○乃在Ｙ二—八０一五號自用小
    客車上向被告乙○○解說該車密碼鎖之功能，尚未說明完畢之際，於二十時許，
    適為警方臨檢查獲，因認被告林松耀、丁○○與被告乙○○共同涉犯槍砲彈藥刀
    械管制條例第七條第四項之未經許可持有手槍罪嫌及同條例第十二條第四項之未
    經許可持有子彈罪嫌等語。
二、按犯罪事實應依證據認定之，無證據不得推定其犯罪事實。又不能證明被告犯罪
    者，應諭知無罪之判決，刑事訴訟法第一百五十四條、第三百零一條第一項定有
    明文。次按認定不利被告之事實，須依積極證據，苟積極證據不足為不利於被告
    事實之認定時，即應為有利於被告之認定；又共犯之成立，除共同實施犯罪行為
    者外，其就他人之行為負共犯之責者，以有意思聯絡為要件，若事前並未合謀，
    實施犯罪行為之際，又係出行為者獨立之意思，即不負共犯之責，分別有最高法
    院三十年上字第八一六號判例、十九年上字第六九四號判例可資參照。
三、公訴人認被告丙○○、丁○○涉犯上揭槍砲犯行，係以被告乙○○於檢察官初訊
    時，供稱：我們均是要防身用的，後來伊到華美西街與陝西路口才告訴他們的，
    經過五分鐘，警方就來了等語。另被告丁○○則供稱：他（指乙○○）開車來均
    放在車上，他來時才告訴伊等語。被告己○○亦供稱：是乙○○叫我們放在Ｙ三
    —九六三六號車內的等語。又被告丙○○於警訊中坦承：乙○○只是要我們攜槍
    去防身，並無教唆我們開槍，聽說對方之人士很多等語。況被告丁○○於警方臨
    檢時，於倉促間仍不忘將置於帆布袋中之制式口徑九mm半自動手槍一把連同彈匣
    及子彈十四發取出，將之藏置於路旁橋邊之地上以逃避查緝，足見被告丙○○、
    丁○○、己○○等人均知悉被告乙○○有攜帶槍彈，其辯稱不知情云云，無非事
    後卸責之詞，不足採信。又被告丙○○、丁○○、乙○○三人於警訊及偵查中均
    供稱：當時四人是要去豐原替人排解糾紛等語，則彼等既係準備一同前去豐原排
    解糾紛，而由被告乙○○攜帶前開槍彈前來，且彼等均知悉要帶該批槍彈前去，
    足見被告四人就持有上開槍彈部分，顯有共同犯意之聯絡及行為之分擔，是該槍
    彈雖係在廂型車上查獲，尚未分配由被告中之何人攜帶，被告丙○○、丁○○仍
    應負共同持有之罪責，為其論據。
四、訊據被告丙○○、丁○○二人堅決否認有何共同持槍、彈犯行，被告丙○○辯稱
    ：伊是被告乙○○所經營ＫＴＶ店內之員工，案發當日，被告乙○○打電話給伊
    ，要伊開車去接丁○○、己○○二人，一同至台中市○○路與華美街路口等待被
    告乙○○。警察臨檢查獲之時，伊正在其所有之Ｙ二—八０一五號自小客車內指
    導被告乙○○如何使用該車之密碼鎖，伊並不知被告乙○○攜帶槍枝至現場等語
    ；被告丁○○辯稱：案發當日，係被告乙○○以電話告知欲至豐原夜市，要求伊
    與之一同前往。嗣後，被告丙○○即駕駛其所有Ｙ二—八０一五號自小客車載伊
    與己○○，一同至台中市○○路與華美街路口與被告乙○○會合，伊並不知被告
    乙○○有帶槍、彈過來，伊是事後上了乙○○所駕駛之廂型車，才發現車上有槍
    枝，而警察來臨檢的時侯，伊因害怕警察可能誤會槍枝是伊的，所以才把制式手
    槍丟至橋墩旁等語。經查：
(1)、按槍砲彈藥刀械管制條例第七條第四項未經許可持有手槍罪及同條例第十二條第
    四項之未經許可持有子彈罪，其所謂「持有」，係指執持占有之意，為一種事實
    狀態，應就客觀事實認定之，是如認共犯共同持有，自須其等有持有手槍之合意
    始足當之。本件上揭扣案之槍、彈，係被告乙○○所持有，被告乙○○攜帶扣案
    槍、彈至查獲地點與被告丙○○、丁○○會合前，被告丙○○、丁○○二人確不
    知情乙節，已據被告乙○○供述明確，被告乙○○於本院審理時供稱：被告丙○○、丁○○二人與伊並無共同持有槍、彈之事實，查獲當日，係因伊之弟甲○○
    ，在豐原市之攤位遭別人砸，伊攜帶扣案之槍彈至現場，係要防身，並沒有要交
    給被告丙○○、丁○○人，被告丙○○、丁○○二人是到達會合之現場後，才知
    道伊攜帶槍枝，其等事先並不知道伊有槍枝，伊是在現場會合之後，才告訴他們
    伊有帶槍，他人三位聽到都很驚訝，且丙○○好像不太想去；伊是跟丙○○說，
    找丁○○與己○○到那裡去看看，渠等相約在華美街與陝西路口會合；丁○○與
    己○○是伊請丙○○轉達，叫他們二位一起過來等語。其在警訊中亦僅供述：伊
    於八十九年十二月七日十九時許，用伊之手機連絡丙○○去西屯路載丁○○及己○○二人到陝西路與華美街會合，欲將所有之廂型車及槍械乙批交由不知情之丙○○載丁○○、己○○到豐原市夜市為胞弟．．尋仇排解，正當我與丙○○在換
    車時，因伊不了解丙○○所駕之三菱汽車性能及密碼鎖，發現警方已到場盤查．
    ．（問：三友人是否知悉欲帶槍械前往豐原？）丙○○並不知情，只知要開車去
    豐原市排解尋仇，而丁○○和己○○兩人則是剛到現場時，我始告知槍械及放置
    處；伊本欲教唆丁○○及己○○二人各持一把槍械至豐原夜市找人尋仇等語。其
    意亦謂：被告丙○○、丁○○等人到達台中市○○路、華美街口會合前，均不知
    被告乙○○攜有槍械，於到達會合處所時，被告乙○○亦僅告知伊有攜帶長、短
    槍枝而已，尚未談及如何分配槍枝予被告丁○○、己○○，且被告丁○○、己○○二人是否受被告乙○○之教唆，而同意攜槍前往豐原夜市，尚有不明，渠等即
    為警查獲等情。由此可見，被告丙○○、丁○○二人對於上揭槍、彈，與被告乙○○尚未共同持有，或有何共同謀議行為，自難僅以被告丙○○、丁○○二人事
    後知情，遽認其等與乙○○有何共同持有槍枝之犯意聯絡。
(2)、再者，證人即台中市警察局保安大隊警員辛○○、戊○○到庭結證亦稱：當時我
    們到現場的時候，看到有兩個人在廂型車外面，丙○○與乙○○在自小客車裡面
    ；查獲霰彈槍的時候，丁○○與己○○在車子與橋墩之間，在車子的右側等語。
    顯示被告丁○○、己○○於到達會合地點後，尚未進入乙○○車內準備開車離去
    ，而是站立於廂型車旁，等待被告丙○○指導被告乙○○如何使用其自小客車，
    四人未及謀議持有槍、彈之事，即為警查獲。因此，被告丙○○、丁○○二人所
    辯情節，尚非無據，應堪採信。依上所述，上揭槍、彈，既係被告乙○○自行攜
    帶前往，被告丙○○、丁○○二人事前並不知情，則被告丙○○、丁○○二人與
    被告乙○○就上揭持有手槍及子彈部分，應無犯罪之合意與聯絡，自無令被告丙○○、丁○○二人共負持有槍、彈之罪責。此外，復查其他無積極證據足資認定
    被告丙○○、丁○○二人有何持有槍、彈犯行，依前揭法律規定及判例意旨，自
    應為被告丙○○、丁○○二人無罪之諭知。
(3)、至於被告丁○○於警方盤查之時，為免槍枝為警查獲，速將置於帆布袋中之制式
    口徑九mm半自動手槍一把（連同彈匣）藏置於路旁橋墩之下，以逃避警方查緝，
    是否涉犯湮滅他人刑事被告案件之證據罪，宜由檢察官另為偵查，併予敘明。
據上論斷，應依刑事訴訟法第二百九十九條第一項前段、第三百條、第三百零一條第
一項，槍砲彈藥刀械管制條例第七條第四項、第八條第四項、第十二條第四項、第十
九條第一項，刑法第十一條前段、第五十五條、第四十二條第三項、第三十八條第一
項第一款，罰金罰鍰提高標準條例第二條，判決如主文。
中      華      民      國      九十      年     九       月   二十四   日
                                臺灣臺中地法院刑事第三庭
                                    法  官  黃  峻  隆
右正本證明與原本無異。
如不服本判決，應於判決送達後十日內，向本院提出上訴狀。
                                    書記官
中      華      民      國      九十      年     九       月   二十五   日
參考法條：
槍砲彈藥刀械管制條例第七條第四項
未經許可，持有、寄藏或意圖販賣而陳列第一項所列槍砲、彈藥者，處五年以上有期
徒刑，併科新台幣一千萬元以下罰金。
槍砲彈藥刀械管制條例第八條
未經許可，製造、販賣或運輸鋼筆槍、瓦斯槍、麻醉槍、獵槍或空氣槍者
，處五年以上有期徒刑，併科新台幣一千萬元以下罰金。
未經許可，轉讓、出租或出借前項所列槍枝者，處三年以上十年以下有期
徒刑，併科新台幣七百萬元以下罰金。
意圖供自己或他人犯罪之用，而犯前二項之罪者，處無期徒刑或七年以上
有期徒刑，併科新台幣一千萬元以下罰金。
未經許可，持有、寄藏或意圖販賣而陳列第一項所列槍枝者，處一年以上
七年以下有期徒刑，併科新台幣七百萬元以下罰金。
第一項至第三項之未遂犯罪之。
槍砲彈藥刀械管制條例第十二條第四項
未經許可，持有、寄藏或意圖販賣而陳列子彈者，處五年以下有期徒刑，併科新台幣
三百萬元以下罰金。


司法院資訊處製作；財團法人民間司法改革基金會備份。
